臺灣臺南地方法院臺南簡易庭民事判決
110年度南小字第2199號
原      告  許維庭  
被      告  葉美如  
兼  訴  訟                  
代  理  人  高耀亮  

被      告  王國榮  
上列當事人間侵權行為損害賠償事件，本院於民國110年4月20日
言詞辯論終結，判決如下：
    主       文
被告乙○○、丙○○應於繼承高宇翔之遺產範圍內連帶給付原告新臺
幣陸萬參仟肆佰貳拾貳元，及自民國一一○年五月十八日起至清
償日止，按週年利率百分之五計算之利息。
原告其餘之訴駁回。
訴訟費用新臺幣壹仟元，其中新臺幣柒佰元由被告乙○○、丙○○於
繼承高宇翔之遺產範圍內連帶負擔，餘新臺幣參佰元由原告負擔
。
本判決原告勝訴部分得假執行。　　
    事實及理由
一、原告起訴主張：訴外人高宇翔於民國110年7月18日0時14分
    許，在台南市○區○○路000巷0弄0號（下稱系爭房屋）之租屋
    處內，於自身租屋處瓦斯桶故意旋鈕開啟且與調節器分離，
    並於具有高濃度瓦斯氣味之房間內點燃香菸，導致發生氣爆
    ，波及原告住宅玻璃、汽機車毀損等情形，刑事部分因訴外
    人高宇翔已歿，經檢察官以不起訴確定在案，但依民法1153
    條規定，原告得向訴外人高宇翔之繼承人即被告乙○○、丙○○
    請求損害賠償。被告甲○○雖非肇事元兇，然被告甲○○與訴外
    人高宇翔為房東及房客，有對價關係，且氣爆發生損害原告
    之物品皆為氣爆發生後8號房屋之門窗、鋁框、玻璃飛向原
    告之11號住宅，導致原告住宅玻璃、汽機車毀損情形，故向
    被告甲○○請求損害賠償。損失項目及金額包含：房屋客廳及
    臥室玻璃維修費新臺幣（下同）19,635元、汽車（車牌號碼
    ：00-0000）維修費46,400元、機車（車牌號碼：000-0000
    及MLW-5068）維修費10,560元、精神慰撫金20,000元，共計
    96,595元。並聲明：被告應給付原告96,595元。
二、被告答辯略以：
　㈠被告乙○○、丙○○主張就高宇翔的遺產範圍內負責。並聲明：
    原告之訴駁回。
　㈡被告甲○○辯稱其並非系爭房屋之屋主，系爭房屋是政府社會
    住宅，裡面審核都非常嚴謹，要離開的時候，也是社會處仲
    介來說，跟被告一點接觸也沒有，如果政府的社會住宅還有
    問題，如何去推動，給政府去出租是最安全的，房東應該是
    最放心的，說被告都租給不三不四的人，難道政府都是隨便
    亂審核。並聲明：原告之訴駁回。
三、本院之判斷： 
　㈠關於被告乙○○、丙○○部分：
　　⒈按因故意或過失，不法侵害他人之權利者，負損害賠償責
      任。民法第 184條第 1項前段定有明文。次按物被毀損時
      ，被害人除得依民法第196條請求賠償外，並不排除民法
      第213條至第215條之適用。依民法第196條請求賠償物被
      毀損所減少之價額，得以修復費用為估定之標準，但以必
      要者為限（例如：修理材料以新品換舊品，應予折舊）。
      被害人如能證明其物因毀損所減少之價額，超過必要之修
      復費用時，就其差額，仍得請求賠償，此有最高法院77年
      度第9次民事庭會議決議可資參照。復按遺產繼承人，除
      配偶外，依左列順序定之：…，二、父母…；繼承人對於被
      繼承人之債務，以因繼承所得遺產為限，負清償責任；繼
      承人對於被繼承人之債務，以因繼承所得遺產為限，負連
      帶責任，民法第1138條、第1148條第2項、第1153條第1項
      分別定有明文。
　　⒉原告主張：被告乙○○、丙○○之子高宇翔於110年7月18日0時
      14分許，在系爭房屋之租屋處內，故意旋鈕開啟瓦斯桶且
      與調節器分離，並於具有高濃度瓦斯氣味之房間內點燃香
      菸，導致發生氣爆（下稱系爭事故），波及原告住宅玻璃
      （下稱系爭住宅玻璃）、原告所有車號00-0000號自用小
      貨車、車號000-0000號重型機車及訴外人蔡春能所有車號
      000-0000普通重型機車（下合稱系爭汽機車）毀損，高宇
      翔已死亡，被告乙○○、丙○○為高宇翔之父母，於高宇翔死
      亡後並未拋棄繼承，為高宇翔之繼承人等情形，業據提出
      臺灣臺南地方檢察署（下稱臺南地檢署）檢察官不起訴處
      分書影本（南司小調字卷第31-35頁）、損害照片（置於
      證物袋內）、高宇翔除戶謄本及被告乙○○、丙○○最新戶籍
      謄本、繼承系統表、繼承人名冊（南司小調字卷第75-83
      頁）等件為證，被告乙○○除否認高宇翔係故意自殺之外，
      對於原告主張其他上開事實並不爭執，本院併參酌被告提
      出之臺南地檢署相驗屍體證明書（本院卷第49頁），記載
      死亡原因不詳，雖尚不足以證明高宇翔為故意自殺，於系
      爭事故發生時，係系爭房屋之承租人，對於系爭房屋有管
      領之權利及義務，氣爆發生時並在事故現場，就瓦斯桶之
      使用有注意義務，且其於79年間出生，死亡時年逾30歲，
      應有注意義務，因認氣爆之發生，乃高宇翔未盡注意義務
      所致，且氣爆導致住於對面房屋內原告及蔡春能所有系爭
      汽機車毀損，對於原告系爭汽機車毀損所生損害，自應負
      過失責任。而被告乙○○、丙○○為高宇翔之繼承人，已如前
      述，揆諸上開法條規定，其2人既未就高宇翔之遺產聲明
      拋棄繼承，自應以繼承所得遺產為限負連帶清償責任。
　　⒊原告主張其為修復系爭住宅玻璃、系爭汽機車，共支出76,
      595元，雖據提出估價單、收據、發票（南司小調字卷第2
      1-29頁）等件為證。惟查：
　　　⑴系爭車牌號碼00-0000維修費46,400元部分，其中工資為
        8,500元，烤漆25,000元，材料12,900元，該車出廠日
        期為92年9月，事故發生日為110年7月，依行政院所頒
        固定資產耐用年數表及固定資產折舊率表，自用小貨車
        之耐用年數為5年，依平均法計算其折舊結果（即以固
        定資產成本減除殘價後之餘額，按固定資產耐用年數表
        規定之耐用年數平均分攤，計算折舊額），每年折舊率
        為5分之1，並參酌營利事業所得稅查核準則第95條第6
        項規定「固定資產提列折舊採用定率遞減法者，以1年
        為計算單位，其使用期間未滿1年者，按實際使用之月
        數相當於全年之比例計算之，不滿1月者，以1月計」，
        上開自用小貨車自出廠日92年9月，迄本件車禍發生時
        即110年7月，已使用5年以上，則零件扣除折舊後之修
        復費用估定為2,150元【計算方式：1.殘價＝取得成本÷(
        耐用年數＋1)即12,900÷(5+1)≒2,150（小數點以下四捨
        五入）；2.折舊額＝(取得成本－殘價)×1/（耐用年數）×
        （使用年數）即(12,900－2,150)×1/5×（5+0/12）≒10,7
        50（小數點以下四捨五入）；3.扣除折舊後價值＝（新
        品取得成本－折舊額）即12,900－10,750＝2,150】。綜上
        ，原告得主張此部分之維修費用為35,650元【計算式：
        2,150元（折舊後殘值）＋8,500元＋25,000元＝35,650元
        】。
　　　⑵車牌號碼000-0000之機車維修費9,860元，其中工資為2,
        410元，材料7,450元，該機車出廠日期109年7月，事故
        發生日110年7月，依行政院所頒固定資產耐用年數表及
        固定資產折舊率表，普通重型機車之耐用年數為3年，
        依平均法計算其折舊結果（即以固定資產成本減除殘價
        後之餘額，按固定資產耐用年數表規定之耐用年數平均
        分攤，計算折舊額），每年折舊率為3 分之1 ，並參酌
        營利事業所得稅查核準則第95條第6 項規定「 固定資
        產提列折舊採用定率遞減法者，以1 年為計算單位，其
        使用期間未滿1 年者，按實際使用之月數相當於全年之
        比例計算之，不滿1月者，以1 月計」，上開普通重型
        機車自出廠日109年7月，迄本件車禍發生時即110年7月
        ，已使用1年1月，則零件扣除折舊後之修復費用估定為
        5,432元【計算方式：1.殘價＝取得成本÷( 耐用年數＋1)
        即7,450÷(3+1)≒1,863（小數點以下四捨五入）；2.折
        舊額 ＝(取得成本－殘價)×1/（耐用年數）×（使用年數
        ）即(7,450－1,863) ×1/3×（1+1/12）≒2,018（小數點
        以下四捨五入）；3.扣除折舊後價值＝（新品取得成本－
        折舊額）即7,450－2,018＝5,432】。基此，原告得主張
        此部分之維修費用為7,842元【計算式：5,432元（折舊
        後殘值）＋2,410元＝7,842元】。
      ⑶車牌號碼000-0000之機車維修費為700元，其中工資160
        元、材料540元，該車出廠日期105年11月，事故發生日
        110年7月，依行政院所頒固定資產耐用年數表及固定資
        產折舊率表，普通重型機車之耐用年數為3年，依平均
        法計算其折舊結果（即以固定資產成本減除殘價後之餘
        額，按固定資產耐用年數表規定之耐用年數平均分攤，
        計算折舊額），每年折舊率為3 分之1 ，並參酌營利事
        業所得稅查核準則第95條第6 項規定「 固定資產提列
        折舊採用定率遞減法者，以1 年為計算單位，其使用期
        間未滿1 年者，按實際使用之月數相當於全年之比例計
        算之，不滿1月者，以1 月計」，上開普通重型機車自
        出廠日105年11月，迄本件車禍發生時即110年7月，已
        使用3年，則零件扣除折舊後之修復費用估定為135元【
        計算方式：1.殘價＝取得成本÷( 耐用年數＋1)即540÷(3+
        1)≒135（小數點以下四捨五入）；2.折舊額 ＝(取得成
        本－殘價)×1/（耐用年數）×（使用年數）即(540－135) 
        ×1/3×（3+0/12）≒405（小數點以下四捨五入）；3.扣
        除折舊後價值＝（新品取得成本－折舊額）即540－405＝13
        5】。綜此，原告此部分得主張之維修費用為295元【計
        算式：135元（折舊後殘值）＋160元＝295元】。
　　　⑷住宅玻璃支出19,635元部分，有原告提出之估價單可證
        ，且為被告所不爭執，堪信屬實。
　　⒋又按人格權受侵害時，得請求法院除去其侵害；有受侵害
      之虞時，得請求防止之；前項情形，以法律有特別規定者
      為限，並得請求損害賠償或慰撫金；不法侵害他人之名譽
      者，被害人雖非財產上之損害，亦得請求賠償相當之金額
      ，並得請求回復名譽之適當處分，民法第18條第1項、第2
      項、第195條第1項分別定有明文。原告雖主張其因受上開
      侵害，身心痛苦異常，因認被告應給付慰撫金20,000元云
      云。惟查原告因系爭事故所受侵害者為系爭住宅玻璃及汽
      機車，並非人格權受侵害，與前揭規定須人格權受侵害始
      得請求賠償慰撫金之要件不合，原告此部分之請求，應屬
      無據。
　　⒌綜上，原告請求被告乙○○、丙○○於繼承高宇翔之遺產
　　　範圍內連帶賠償之金額應為63,422元【計算式：35,650+
　　　7,842+295+19,635=63,422】。
　㈡被告甲○○部分：　　　
　　⒈又依民法第184條第1項前段規定，侵權行為之成立，須行
      為人因故意過失不法侵害他人權利，亦即行為人須具備歸
      責性、違法性，並不法行為與損害間有因果關係，始能成
      立，且主張侵權行為損害賠償請求權之人，對於侵權行為
      之成立要件應負舉證責任（最高法院100年度台上字第328
      號民事裁判意旨參照）。　
　　⒉原告主張被告甲○○為系爭房屋之屋主，將系爭房屋出租予
      高宇翔，有對價關係，對於高宇翔之過失，亦應負責等語
      。惟被告甲○○雖係系爭房屋之房東，然於出租後即將系爭
      房屋交予高宇翔，歸高宇翔管領使用，原告復未舉證證明
      被告甲○○對於系爭房屋發生氣爆有何應注意、能注意卻不
      注意之情事，依前揭說明，原告此部分請求，應屬無據。
      　　
四、又原告已受讓蔡春能對於被告之損害賠償請求權，有原告提
    出之債權讓與同意書（本院卷第99頁）附卷可參，從而，原
    告本於侵權行為之法律關係，起訴請求被告乙○○、丙○○連帶
    於繼承高宇翔之遺產範圍內連帶給付原告63,422元，及自起
    訴狀繕本送達翌日即110年5月18日起至清償日止，按周年利
    率百分之五計算之利息，為有理由，應予准許。逾此範圍之
    請求，則屬無據，應予駁回。
五、按各當事人一部勝訴、一部敗訴者，其訴訟費用，由法院酌
    量情形，命兩造以比例分擔或命一造負擔，或命兩造各自負
    擔其支出之訴訟費用；小額訴訟，法院為訴訟費用之裁判時
    ，應確定其費用額，民事訴訟法第79條、第436條之19第1項
    分別定有明文。本件原告之訴一部為有理由、一部無理由，
    本院審酌原告起訴請求之金額與其經駁回部分金額之比例及
    利害關係，認第一審訴訟費用即裁判費1,000元由被告於繼
    承被繼承人高宇翔之遺產範圍內連帶負擔700元，其餘訴訟
    費用300元由原告負擔為適當。
六、本件係屬民事訴訟法第436條之8第1項小額訴訟事件，所為
    被告敗訴之判決，依同法第436條之20規定，就原告勝訴部
    分，爰依職權宣告假執行。
七、本件因事證已臻明確，兩造其餘主張陳述併所提之證據，經
    核對判決結果均不生影響，不再一一論述，附此敘明。 
中　　華　　民　　國　　111 　年　　5 　　月　　4 　　日
                  臺灣臺南地方法院臺南簡易庭
                                  法  官　李杭倫
以上正本證明與原本無異。
如不服本判決，應於送達後20日內，向本院提出上訴狀並表明上
訴理由，如於本判決宣示後送達前提起上訴者，應於判決送達後
20日內補提上訴理由書（須附繕本）。
對於小額程序之第一審判決之上訴，非以其違背法令之理由，不
得為之。且上訴狀內應記載表明（一）原判決所違背之法令及其
具體內容。（二）依訴訟資料可認為原判決有違背法令之具體事
實者。
中　　華　　民　　國　　111 　年　　5 　　月　　5 　　日
                                  書記官  黃怡惠